臺灣臺北地方法院刑事判決　　　　　　　99年度易字第1702號
公　訴　人　臺灣臺北地方法院檢察署檢察官
被　　　告　林世偉
選任辯護人　林志豪律師
　　　　　　徐明水律師
上列被告因傷害案件，經檢察官提起公訴（99年度偵字第7433號
），本院判決如下：
    主    文
林世偉犯傷害罪，處拘役伍拾日，如易科罰金，以新台幣壹仟元
折算壹日。
    事    實
一、林世偉係位於臺北市中山區○○○路128號「耶魯特大直托
    兒所」之負責人，於民國99年2月8日上午與托兒所暫代負責
    人林政煌、助理陳美朱、會計孫秀瑩辦理托兒所交接事宜，
    嗣因交接事務未達成共識，林世偉乃於同日11時30分許離開
    托兒所，並至托兒所旁之臺北市中山區○○○路116巷內，
    駕駛其車牌號碼5528-DR號自用小客車欲先行自離去，林政
    煌隨即至車前希望林世偉下車繼續辦理交接，在過程中林世
    偉亦未停止行車，林政煌乃趴上林世偉所駕車輛之引擎蓋上
    ，林世偉見狀仍繼續開車前進，陳美朱、孫秀瑩見狀分別奔
    至上開自用小客車左、右側，並緊靠車身拍打車窗，並大聲
    喊叫要求林世偉停車，詎林世偉明知車側有人緊靠車身貼行
    ，車輛繼續行駛，可能導致車側之人跌倒受傷，而此結果亦
    不違背林世偉之本意，竟基於傷害之不確定故意，罔顧孫秀
    瑩、陳美朱之生命、身體安全，未予停靠車輛反繼續前進並
    右轉彎至臺北市中山區○○○路行駛，致奔跑於車身左側之
    陳美朱於車輛轉彎過程中遭車身擦撞而跌倒（此部分未據告
    訴），而奔跑在車身右側之孫秀瑩，先是於車輛轉彎時遭車
    輛右後輪壓到右腳後，復因於樂群二路上追逐拍打車窗、車
    身過程中，因腳痛及體力不繼，致不及追趕而跌倒，而受有
    上唇撕裂傷、牙冠斷裂（左上門牙、側門牙、右上門牙）、
    右上牙齒突出、左額、上唇、左手肘、右膝、左手多處擦傷
    。
二、案經孫秀瑩訴由臺北市政府警察局中山分局報請臺灣臺北地
    方法院檢察署檢察官偵查起訴。
    理  由
壹、證據能力事項:
    本案認定事實所引用之卷內所有卷證資料（包含人證與文書
    證據、物證等證據），並無證據證明係公務員違背法定程序
    所取得。又被告、辯護人及檢察官於本院審判期日中對本院
    所提示引為本案證據之被告以外之人於審判外之供述，就證
    據能力均未表示爭執，而迄至言詞辯論終結前亦未再聲明異
    議，經核亦無顯有不可信之情況與不得作為證據之情形，本
    院審酌上開證據資料製作時之情況，尚無違法不當之瑕疵，
    且與本案待證事實間具有相當關聯性，認為以之作為證據應
    屬適當，均認有證據能力。
貳、實體事項：
一、認定犯罪事實所根據之證據及理由：
（一）訊據被告林世偉固供認於前揭時間因交接事宜與而離開托
      兒所，開車離去時，林政煌則趴在被告林世偉車前引擎蓋
      上，被告林世偉仍繼續行駛之事實，惟矢口否認有何傷害
      犯行，辯稱：我只知道有人在拍打我後車廂，但我不知道
      有人在拍打我的左右側車窗，我怕林政煌掉下來，因此我
      車一直開，我只聽到後面一直叫，後來我踩煞車時林政煌
      就跳下來，我就開車離去。我當時並不知道有人跌倒這件
      事云云。
（二）經查：
    1.被告林世偉係位於臺北市中山區○○○路（下稱樂群二路
      ）128號「耶魯特大直托兒所」（下簡稱托兒所）之負責
      人，於99年2月8日上午與該托兒所暫代負責人林政煌、助
      理陳美朱、會計孫秀瑩辦理托兒所交接事宜。嗣因交接事
      務未達成共識，林世偉乃於同日11時30分許離開托兒所，
      並至托兒所旁之樂群二路116巷內，駕駛其車牌號碼為552
      8-DR號自用小客車欲離去等情，業據被告林世偉坦承不諱
      ，核與證人孫秀瑩、林政煌、陳美朱證述相符，應堪認定
      。
    2.被告林世偉於前揭時、地開車離去之際，林政煌為希望被
      告林世偉能下車繼續辦理交接事宜，乃至被告林世偉所駕
      駛車輛前方，過程中被告林世偉亦未停止行車，林政煌乃
      趴在被告林世偉所駕駛車輛之車引擎蓋上，被告林世偉見
      狀仍繼續開車，並右轉至臺北市○○○路，行駛約30、40
      公尺後直到樂群二路與敬業三路交岔口始停車等情，業據
      被告林世偉供承不諱，核與證人林政煌之證述相符。至於
      證人林政煌趴在被告林世偉車輛引擎蓋上之原因，究竟是
      證人林政煌主動跳上阻擋，抑或被告林世偉駕車前進碰撞
      所致，被告林世偉與證人林政煌之陳述雖不一致，但此非
      本案之爭點，且發生於極短暫之時間，自難以認定，是此
      部分本院僅就證人林政煌於車輛行進間有趴在被告林世偉
      所駕駛車輛引擎蓋上之客觀事實為認定，附此敘明。
    3.又證人林政煌趴在被告林世偉所駕車輛引擎蓋上之期間，
      證人孫秀瑩、陳美朱擔心林政煌安危，分別奔至上開自用
      小客車左、右側，並緊靠車身拍打車窗，並大聲喊叫要求
      林世偉停車，阻止被告林世偉車輛繼續前進，於車輛轉彎
      過程中，證人陳美朱遭車身撞到而跌倒，證人孫秀瑩則遭
      右後輪壓到右腳，證人孫秀瑩復追趕車輛，於樂群二路上
      跌倒，因腳痛及體力不繼，不及追趕而跌倒，造成證人孫
      秀瑩受有上唇撕裂傷、牙冠斷裂（左上門牙、側門牙、右
      上門牙）、右上牙齒突出、左額、上唇、左手肘、右膝、
      左手多處擦傷等傷害乙節，業據證人林政煌、孫秀瑩、陳
      美朱到庭證述明確，且有國防醫學院三軍總醫院附設民眾
      診療服務處診斷證明書在卷可稽（見偵卷第22頁），亦堪
      認定。
    4.被告林世偉雖否認車輛行駛時，證人孫秀瑩、陳美朱有在
      車旁拍打車窗，亦否認其知悉云云。惟查：
    (1)被告林世偉於警詢中供承：「......車輛行進中，孫秀瑩
      、陳美朱在車後追趕大罵及大拍後車門及後車箱....」，
      復於偵訊中供承：「（問：你在開車時，是否注意到左右
      側有人？）因為我怕林政煌掉下來，所以只專心注意前面
      ，我只知道左右側及後面有人拍打車窗」等語（見偵卷第
      19頁、第40頁）。
    (2)證人孫秀瑩於審理時證稱：「......車子已經撞到林政煌
      ，並且已經趴在引擎蓋上面，當下我用跑的跑過去，拍打
      林世偉的車子右前方車窗，跟他說你撞到林政煌了，你趕
      快停下來，然後林世偉一直車子沒有停下來，當時我一直
      拍打車窗叫林世偉停車，讓林政煌下來，這樣子非常危險
      ，我當時是喊：『你趕快停下來、你趕快停下來』，在轉
      角的時候，他一直行駛，在轉角處我就看到陳美朱小姐就
      已經跌倒了，因為陳美朱也有跟我做同樣的動作，拍打車
      窗叫他停下來，但是林世偉一直沒有要停下來的意思，一
      直往前走，在轉彎的過程中，因為林世偉的車速比我快，
      過程中他的右後輪壓到我的右腳掌，我的腳很痛，但是我
      還是繼續跑上去拍打他的副駕駛座車窗，說你壓到我的腳
      了，當時已經快到學校的側門，是在樂群二路上，當下林
      世偉也轉過頭來看我，我非常的清楚，他是用笑著的看我
      ，在拍打的過程中，我整個人已經支撐不住了，後來我就
      趴下來，我是在趴下來的時候整個臉撞到地板」、「（問
      ：妳跌倒是因為妳說妳腳痛、體力不支而趴下去這樣子？
      ）是。」等語明確（見本院卷第122頁至第124頁背面）。
    (3)證人林政煌於本院審理時證稱：「......我趴在引擎蓋上
      面，來我就看到陳美朱小姐在車子的後面跌倒，因為他在
      行駛中，我左手抓住雨刷，右手拍引擎蓋，他繼續開，右
      轉到樂群二路，沒有要停車的樣子，再過了五到八公尺的
      時候，我又看到林世偉的車子右後輪的部分壓到孫秀瑩小
      姐（地點如同照片三所示），當時我都是趴在車子的引擎
      蓋上不敢下來，我就跟林世偉講你撞到孫秀瑩了，他有聽
      到我的聲音，他就轉頭向右後方看，還跟我微笑，車子轉
      過來以後，他車子乎快乎慢，有意要我從車上掉下來，甩
      掉我，後來他行駛約四十幾到五十幾公尺左右，因為他遇
      到紅燈，所以我趕緊從他車上下來。」、「（問：當時你
      有沒有看到孫秀瑩小姐到車子那邊的？）因為我那時候我
      是趴著在車上，我一直看著林世偉，我看到陳美朱小姐已
      經跌倒了，我就跟他說，我就一直注意林世偉，所以我就
      沒有看到他從哪邊出來，我看到孫秀瑩的時候，已經是他
      從車子的右方出現，我有看到孫秀瑩敲車子副駕駛座的窗
      戶。」、「（問：孫秀瑩跌倒前後，當時車子是在樂群二
      路的路上嗎？）是，車子有接近停車格，但是沒有靠近人
      行道。」、「（問：孫秀瑩拍打車窗的時候，聲音大不大
      聲？）還蠻大聲的。」等語（見本院卷第115至117頁）。
    (4)證人陳美朱於審理中證稱：「世偉先生走路很急促的從辦
      公室走出去，他的車子是停在學校左邊巷子旁邊，然後他
      進車子，我跟林政煌先生跟上去，越過斑馬線的時候林政
      煌先生一直喊：『世偉還沒有交接你不要走』，但是林世
      偉先生都不理他，他自顧自的就進到車子裡面，那當時我
      跑到他的駕駛座車窗旁邊的時候，林政煌正好在車子前面
      ，那林世偉先生無視於林政煌先生正在車子前面，他還是
      啟動車子的引擎，開車往前行駛，他的車子是停在巷子的
      左側逆向停車，他要走的時候必須越過車道中線，那他往
      前開的時候，林政煌先生就趴到引擎蓋上面去了，我追著
      車子跑，拍打他駕駛座左邊的車窗，跟他說趕快停車，這
      樣子很危險，但是他一直都不停，我跟車子跑了約兩、三
      公尺，後來我在車道中線的時候跌倒了，在我跌倒之前，
      孫小姐也是在學校那個方向往前跑向他的車子，在他的副
      駕駛座車窗上拍打，他車子一樣繼續往前行使，那我已經
      跌倒了，孫小姐還是繼續跟著車子往前跑，因為他的車子
      要右轉，我是在轉彎前不久跌倒，孫小姐是在他轉彎後在
      學校門前那邊被車子撞到，然後跌倒，因為當時車子的側
      身有撞到孫小姐，這個時候車子還是繼續往前行駛，我跌
      倒我爬起來我視線一直跟著林政煌先生及車子往前看，我
      爬起來就往前走，要往學校那個方向走，要到孫小姐那邊
      ，但是我的視線都是一直看著車子，所以我有看到整個過
      程......」、「（問：那陳美朱在拍打車窗的時候，他有
      做何表示？）我們都是一直說「停車、停車，你不可以這
      個樣子」等語（見本院卷第118頁背面至120頁背面）。
    (5)綜上，本院審酌上述1.至4.，除證人孫秀瑩證稱係因追逐
      拍打過程中腳痛及體力不支而倒地，而證人陳美朱則證稱
      因車側身有撞到孫秀瑩，兩者有所不符外，其餘主要經過
      則大致相符。然上述不一致之處，證人孫秀瑩既然係緊貼
      被告車輛拍打，則後方之證人陳美朱不無誤認孫秀瑩跌倒
      係因遭車子擦碰所導致，然告訴人孫秀瑩既係親身經歷，
      當知悉其跌倒之原因，自應以證人孫秀瑩所陳述為準。由
      上可證，被告於開車離去時，明知林政煌趴在其車上可能
      發生危險，仍駕車前進，被告復明知告訴人陳美朱、孫秀
      瑩基於林政煌安全考量，為阻止被告繼續前進，而於車旁
      拍打其車窗、車身並大喊叫，被告猶執意繼續開車，於轉
      彎過程中，除擦碰到陳美朱致其跌倒，其右後輪亦壓到孫
      秀瑩之腳，孫秀瑩復因追逐拍打時，因腳痛、體力不繼，
      不及追趕而跌倒，造成其受有上開傷勢，而被告林世偉對
      於上開孫秀瑩、陳美朱追逐拍打車窗過程亦知之甚稔等情
      ，應堪認定。
    (6)按刑法上之故意，分直接故意（確定故意）與間接故意（
      不確定故意）。刑法第13條第1項規定：「行為人對於構
      成犯罪之事實，明知並有意使其發生者」為直接故意；同
      條第2項明定「行為人對於構成犯罪之事實，預見其發生
      而其發生並不違背其本意者」為間接故意。前者學理上謂
      為意欲主義，後者謂為容認主義，但不論其為「明知」或
      「預見」，皆為故意犯主觀上之認識，只是程度強弱有別
      ，行為人有此認識進而有「使其發生」或「任其發生」之
      意，則形成犯意。查被告林世偉明知林政煌趴在其車前引
      擎蓋上，若其繼續開車前進，林政煌將恐生危險，被告林
      世偉卻開車前進不停，斯時證人陳美朱、孫秀瑩為林政煌
      之安危，在被告林世偉車旁兩側拍打車窗、車身，並大聲
      叫喊，要求被告林世偉停車，被告林世偉明知其等係為林
      政煌安全而為之，亦明知陳美朱、孫秀瑩緊跟其車旁追趕
      、拍打，其若不停車，將可能造成陳美朱、孫秀瑩之危險
      ，終因車輛轉彎時擦碰到陳美朱致其跌倒，輪胎並壓到孫
      秀瑩之腳，孫秀瑩亦因腳痛、體力不濟，不及追趕而跌倒
      受傷，而此跌倒、受傷之結果亦不違背其本意，是被告林
      世偉確有傷害不確定之故意，至為明確。
    (7)被告林世偉雖於審理時改口辯稱：當是我知道有人在拍打
      我的後車廂，車後有很大聲的叫聲，當時我並沒有注意到
      有人在拍打我的車窗，也沒有注意我車兩旁有人云云（見
      本院卷第49頁背面至第50頁）。惟按，犯罪嫌疑人於案發
      時之供述因較少權衡其利害得失或受他人干預，依經驗法
      則，較諸事後翻異其案發之初所為之陳述為可信。本件被
      告林世偉既然經偵訊經告以刑事被告訴訟程序上之權利後
      ，向檢察官供承知道左右側及後面有人拍打車窗之事實（
      見偵卷第40頁），核與前述證人林政煌、孫秀瑩、陳美朱
      之證述等補強證據相符，應可認定被告林世偉確實知悉其
      開車時，車旁有人拍打車窗要求其停車，殆無疑義。
    (8)辯護意旨復稱：告訴人孫秀瑩之所以受傷，依據告訴人孫
      秀瑩於審理中之陳述，是其自己體力不支而跌倒，與被告
      的駕車行為無關云云（見本院卷第217頁）。惟本案告訴
      人孫秀瑩雖自承其追逐車輛過程中因體力不支而跌倒，但
      究其跌倒受傷之原因，本應整體觀察，蓋若非被告不斷駕
      車前進不停，恐造成林政煌之危險，告訴人豈有冒險追逐
      、拍打車窗、車身之理？況被告林世偉於駕車過程中，先
      壓到告訴人孫秀瑩腳，其仍不停止繼續前進，孫秀瑩不得
      不繼續追逐拍打車輛要求停車，終至其腳痛、體力不繼，
      不及追趕而跌倒。從而，孫秀瑩之受傷，確係被告林世偉
      之行為所造成，自應負傷害之責。是此部分之辯護意旨，
      尚難憑採。
    (9)辯護意旨雖辯稱：被告駕車行為是在車道上，對於在車後
      追趕的告訴人並沒有注意的能力與義務，且前方有林政煌
      趴在車蓋上拍打玻璃，所以被告根本無法注意到告訴人云
      云（見本院卷第217頁）。惟查，本案案發時，被告林世
      偉駕車甫自樂群二路116巷內起步，並轉彎至樂群二路上
      ，加以車前引擎蓋上有林政煌趴在上面，衡情被告林世偉
      剛開始車速應不致過快，而告訴人孫秀瑩從學校方向走來
      ，自然能輕易拍打被告林世偉車輛右側之玻璃車窗。加以
      證人孫秀瑩、陳美朱大聲叫喊，被告林世偉實無委為不知
      之理。況被告林世偉於偵訊中自承其車左右兩側有人拍打
      車窗等語，由此足認被告林世偉對於孫秀瑩在其車旁拍打
      車窗、車身要求其停車之過程，應知之甚稔。是辯護意旨
      所稱被告林世偉根本沒有注意之能力與義務，亦未注意到
      被告云云，尚難憑採。
    (10)辯護意旨雖謂：依據證人周南君於審理中之證詞，可知是
      告訴人自己去拉右後門的手把導致跌倒，與被告的駕車行
      為無關云云（見本院卷第217頁）。惟查，證人周南君於
      審理中證稱：「（問：妳目前和被告之間工作上有無關係
      ？）我現在是在蒙特梭利基金會工作，我是此基金會的執
      行長，我們與幼稚園有合約在，幼稚園提供一個地方給我
      們，我們輔導幼稚園及師資培訓」、「我當時是在幼稚園
      二樓的位置，我有聽到有人叫的聲音，這個聲音是從樂群
      二街116巷子裡發出的，我聽那個聲音很尖銳，我就跟說
      同事到底發生什麼事情，叫同事去看一下，但同事們說這
      裡常常發生這樣的事情，他們不想看，於是我就到窗口邊
      去看，我看到車子慢慢移，有人趴著車子的前車窗，一位
      是拉住右後門，我當時覺得怎麼會有這樣的情況，後來我
      看清楚，趴在車前窗的是林政煌，我當時看到那輛車是被
      告的車子，被告他將車子慢慢移動，我也有看到拉住右後
      車門的是告訴人，好像不讓車子走的情況，後來被告的車
      子緩緩移動，後來我看到告訴人掉下去，趴下去，因為她
      拉不住，車子又往前走，所以她就跌下去了......。」云
      云（見本院卷第240頁背面、第185頁背面）。本院審酌若
      被告之車速如此緩慢，何以孫秀瑩會因此跌倒？又何以孫
      秀瑩不直接至車窗旁拍打，卻以「拉車門」之毫無阻止其
      停車之方式為之？均尚與常情有違。況證人周南君既然係
      從幼稚園2樓來觀察，已有相當之距離，加以中間尚有樹
      枝阻擋部分視線（見本院卷第241頁、第253頁、254頁之
      勘驗筆錄及照片），其不無有觀察錯誤之可能，是證人周
      南君此部分之證述，尚難憑採。從而，辯護意旨所稱是告
      訴人孫秀瑩自己拉車門跌倒乙節，亦難憑採。
（五）綜上，被告林世偉前開所辯及辯護意旨，尚難憑採。本案
      事證已臻明確，被告林世偉犯行洵堪認定，應依法論科。
二、論罪科刑之理由：
（一）核被告林世偉所為，係犯刑法第277條第1項之傷害罪。
（二）爰審酌被告林世偉因幼稚園交接一事起糾紛，於開車離去
      時，明知林政煌趴在其車上可能發生危險，仍駕車前進，
      被告復明知告訴人孫秀瑩係基於林政煌安全考量，為阻止
      被告繼續前進而於身旁拍打其車窗、車身並大叫提醒，被
      告猶執意繼續開車，終導致告訴人受傷害之結果，且迄今
      尚未與被害人達成和解，犯後復否認犯行，未見悔意，故
      檢察官求處有期徒刑8月，固非無見，惟念及本案被告並
      無前案記錄，有臺灣高等法院被告前案紀錄表在卷可稽，
      素行良好，而本案被告行為時主觀上屬不確定故意，且告
      訴人孫秀瑩追逐行進中之車輛，目的雖係要求被告林世偉
      停車，以免林政煌發生危險，具有正當性，但其方法上亦
      自陷於風險當中，併參酌被告犯罪之動機、目的、手段、
      告訴人所受傷勢等一切情狀，認檢察官之求刑尚嫌過重，
      量處如主文所示之刑，並諭知易科罰金之折算標。
據上論斷，應依刑事訴訟法第284條之1、第299條第1項前段，刑
法第277條第1項、第41條第1項前段，刑法施行法第1條之1，判
決如主文。
本案經檢察官盧慧珊到庭執行職務。
中    華    民    國   100    年    4     月    29    日
                  刑事第十一庭  法  官  顧正德
上正本證明與原本無異。
如不服本判決應於收受送達後10日內向本院提出上訴書狀，並應
敘述具體理由；其未敘述上訴理由者，應於上訴期間屆滿後20日
內向本院補提理由書（均須按他造當事人之人數附繕本）「切勿
逕送上級法院」。告訴人或被害人如對於本判決不服者，應具備
理由請求檢察官上訴，其上訴期間之計算係以檢察官收受判決正
本之日期為準。
                                 書記官  郭錦賢
中    華    民    國   100    年    4     月    29    日
中華民國刑法第277條
（普通傷害罪）
傷害人之身體或健康者，處 3 年以下有期徒刑、拘役或 1 千元
以下罰金。
犯前項之罪因而致人於死者，處無期徒刑或 7 年以上有期徒刑
；致重傷者，處 3 年以上 10 年以下有期徒刑。